【裁判字號】    92,台上,1520
【裁判日期】    920327
【裁判案由】    違反商標法
【裁判全文】
最高法院刑事判決                              九十二年度台上字第一五二○號
    上  訴  人  甲○○
右上訴人因違反商標法案件，不服台灣高等法院台南分院中華民國九十年九月十二日
第二審更審判決（九十年度上更(一)字第三二○號，起訴案號：台灣台南地方法院檢察
署八十六年度偵字第六四一二、六四二五、六四二六號，八十七年度偵字第六三八九
號），提起上訴，本院判決如左：
    主  文
原判決撤銷，發回台灣高等法院台南分院。
    理  由
本件原判決認定：上訴人甲○○係設於台南市○○路八十四號「新藝行」負責人，基
於常業營利之意思，（一）自民國（下同）八十五年初，明知其以每片新台幣（下同
）五十元或六十元不等之價格，向姓名年籍不詳綽號「小李」之外務員所購買如原判
決附表所示之電視遊樂器程式遊戲光碟片，係「小李」未經日商西雅企業股份有限公
司（下稱西雅公司）、日商新力電腦娛樂股份有限公司（下稱新力公司）及日商光榮
股份有限公司（下稱光榮公司）之同意或授權，而意圖欺騙他人，在前開遊戲光碟片
中，利用透過電視遊樂器之執行，而於電視畫面上顯示前開公司所製造或授權等字樣
之方式，使用相同於相關大眾所共知分別為前開公司所享有商標專用權之「SEGA」、
「Playstation 」及「PS設計圖」、「KOEI」商標圖樣者，其內容並屬完全盜拷自上
述三公司所出品之相同遊戲光碟片之仿冒遊戲光碟片，竟在上址以一百元之價格販賣
前開遊戲光碟片予不特定之顧客，迄八十六年三月五日、六日，在前開處所，為法務
部調查局台南市調查站人員查獲，當場扣得如原判決附表一所示之仿冒遊戲光碟等物
。（二）嗣因上開為警查獲時，尚留有約七千餘片之仿冒光碟片未被沒收，為求將該
些仿冒光碟片售出，詎仍承前之犯意，明知上列「SEGA」、「 Playstation」及「PS
設計圖」均係上開日商公司所享有商標專用權之商標圖樣，另「第三波」係第三波文
化事業股份有限公司（下稱第三波公司）所享有商標專用權之商標圖樣，竟未經各該
商標專用權人之同意或授權，自八十七年一月間某日起至八十七年五月十一日止，再
以每片二十三元至二十八元不等之價格，向不詳姓名之外務員購入仿冒「SEGA」、「
 Playstation」及「PS設計圖」、「第三波」等商標之電視遊樂器程式遊戲光碟片，
再將前未遭查獲之遊戲光碟片與新購入之光碟片均以每片五十元之價格，多次出售予
不特定之顧客；而該等仿冒光碟片透過電視遊樂器執行，在電視畫面上會出現上開公
司製造或授權等字樣商標圖樣，並顯示他人商品之表徵，即均使用相同之「SEGA」、
「SONY」、「 Playstation」及「PS設計圖」之圖樣於光碟上，致與上開公司之真品
相混淆，足生損害於西雅公司、新力公司及第三波公司；嗣於八十七年五月十一日，
在前開處所，為法務部調查局台南市調查站再度查獲，並扣得如原判決附表二所列仿
冒之光碟片等物。（三）復承前揭犯意，自八十七年五月十二日起至八十七年七月二
十二日止，仍繼續銷售前開仿冒之光碟片及「SEGA」遊戲卡帶等物，迄八十七年七月
二十二日，在台南市○○路八十四號，為法務部調查局台中縣調查站查獲，又扣得如
原判決附表三所列仿冒之光碟片等物。（四）復承前犯意，另自八十七年元月間起至
同年五、六月間，向不詳姓名之人分別購入仿冒「趨勢」股份有限公司、「智冠」科
技股份有限公司及「友立」資訊股份有限公司所有發行均擁有著作權之遊戲光碟片「
俗稱大補帖」，再以每片一百元之價格，連續多次出售予不特定之顧客；該等仿冒光
碟片透過電視遊樂器執行，在電視畫面上亦出現上開公司之名稱及其商標，用以表明
為該等公司製造或授權之意思，足生損害於前開公司；嗣於八十七年十一月十一日，
在台南市○○路三六八號為警查獲，並扣得如原判決附表四所列仿冒之光碟片等物。
（五）復承上開犯意，明知「SEGA」、「 Playstation」分別為西雅公司、新力公司
享有商標專用權，並明知原判決附表六之遊戲軟體，業經新力公司、西雅公司、卡波
光公司、可樂美公司、思奎爾公司於台灣地區與日本地區同步發行，享有著作財產權
，「TIGER WOODS 99 PGA TOUR」軟體為美商「ELECTRONIC ARTS」公司享有著作財產
權，竟向不詳姓名之外務員購買仿冒前開公司之遊戲軟體，再出售予不特定之人，而
於八十九年三月二十八日經警持檢察官搜索票，至台南市○○路九十巷一二三號及台
南市○○路○段一一九巷十五號，當場查獲如原判決附表五所示之仿冒遊戲光碟片等
情。因將第一審不當之判決撤銷，改判依想像競合犯從一重論處上訴人甲○○以明知
為侵害著作權之物而意圖營利而交付之方法，侵害他人之著作權為常業罪刑，固非無
見。
惟查：一、檢察官就被告之全部犯罪事實以實質上或裁判上一罪起訴者，因各該部分
事實間互有不可分關係，法院自應就全部事實予以合一審判，如僅就其中一部分加以
審認，而置其他部分於不顧，即屬刑事訴訟法第三百七十九條第十二款所稱「已受請
求之事項未予判決」之違法；此與以可分數罪起訴，如有漏判，仍可補判之情形，迥
然有別。台灣台南地方法院檢察署八十六年度偵字第六四一二、六四二五、六四二六
號檢察官起訴書，記載上訴人涉犯商標法第六十三條等罪嫌之犯罪時間，係自八十三
年底起，原判決則認定上訴人係自八十五年初起，為本案之違反商標法等罪行，其對
於上訴人被訴於八十五年之前涉嫌部分，是否成立犯罪，並未予以說明論列；又上開
起訴書並以上訴人所為涉犯（修正前）公平交易法第二十條第一項第一款、第三十五
條之罪嫌，原判決僅於理由說明公平交易法第三十五條業於八十八年二月三日修正公
布，修正後條文係以經中央主管機關依同法第四十一條規定限期命其停止、改正其行
為或採取必要更正措施，而逾期未停止、改正其行為或未採取必要更正措施，或停止
後再為相同或類似違反行為者，為其犯罪成立要件，第一審判決時未比較新舊法之規
定，逕依修正前法第三十五條規定論處，亦有未當等情，就該被訴部分亦未敘明應否
論罪及與其餘論罪部分之關係為何，俱有已受請求之事項未予判決之違法。二、台灣
台南地方法院檢察署八十六年度偵字第六四一二、六四二五、六四二六號檢察官起訴
書，係就原判決事實欄第一項（一）部分，記載上訴人涉犯商標法第六十三條，公平
交易法第二十條第一項第一款、第三十五條及刑法第二百二十條、第二百十六條、第
二百十條等罪嫌，另同署八十七年度偵字第六三八九號起訴書係就原判決事實欄第一
項（二）部分記載上訴人涉犯商標法第六十三條及刑法第二百二十條、第二百十六條
、第二百十條等罪嫌；原審就上訴人違反著作權法及原判決事實欄第一項（三）、（
四）部分之犯罪事實併予審判，並未敘明各該部分得併為審理、論罪之理由，自嫌理
由欠備。以上或為上訴意旨所指摘，或為本院得依職權調查之事項，應認原判決仍有
撤銷發回更審之原因。原判決關於不另諭知上訴人無罪部分，既經檢察官起訴書指明
與前開論罪部分有牽連犯之裁判上一罪關係，依審判不可分原則，應一併撤銷發回，
附予說明。
據上論結，應依刑事訴訟法第三百九十七條、第四百零一條，判決如主文。
中      華      民      國    九十二    年      三      月    二十七    日
                              最高法院刑事第十一庭
                                  審判長法官  呂  潮  澤
                                        法官  白  文  漳
                                        法官  陳  世  雄
                                        法官  孫  增  同
                                        法官  林  開  任
      右正本證明與原本無異
                                              書  記  官
中      華      民      國    九十二    年      四      月      一      日


司法院資訊處製作；財團法人民間司法改革基金會備份。
